【裁判字號】    98,監宣,21
【裁判日期】    981231
【裁判案由】    監護宣告
【裁判全文】
臺灣臺南地方法院民事裁定              98年度監宣字第21號
聲  請  人  乙○○
上列聲請人聲請監護宣告事件，本院裁定如下：
    主      文
宣告丙○○（女，民國○○年○月○○日生，身分證統一編號：Ｚ0000
00000號，住臺南縣仁德鄉○○村○○路509巷18弄2號12樓之6）
為受監護宣告之人。
選定聲請人乙○○（民國○○年○月○日生，身分證統一編號：Ｚ000
000000號，住臺南縣仁德鄉○○村○○路509巷18弄2號12樓之6
）為受監護宣告人丙○○之監護人。
指定甲○○（民國○○年○月○○日生，身分證統一編號：Ｚ00000000
0號，住嘉義縣水上鄉忠和村石仔缸10號之13）為會同開具財產
清冊之人。
聲請費用新臺幣壹仟元由受監護宣告之人丙○○負擔。
    理      由
一、本件聲請意旨略以：聲請人為丙○○之長女，丙○○因重度
    多障，不能為意思表示或受意思表示，亦不能辨識其意思表
    示之效果，爰聲請對丙○○為監護宣告。又丙○○之父已死
    亡，丙○○生育有聲請人及宋根發二名子女，惟長子宋根發
    為重度智障之人，而丙○○於教養院之費用係由聲請人或丙
    ○○之配偶甲○○支出，聲請人每兩、三個月會去看丙○○
    一次，爰請求選任聲請人為丙○○之監護人，及指定丙○○
    之配偶甲○○為會同開具財產清冊之人等語。
二、按對於因精神障礙或其他心智缺陷，致不能為意思表示或受
    意思表示，或不能辨識其意思表示之效果者，法院得因本人
    、配偶、四親等內之親屬、最近一年有同居事實之其他親屬
    、檢察官、主管機關或社會福利機構之聲請，為監護之宣告
    ，民法第14條第1項定有明文。次按受監護宣告之人應置監
    護人。法院為監護之宣告時，應依職權就配偶、四親等內之
    親屬、最近一年有同居事實之其他親屬、主管機關、社會福
    利機構或其他適當之人選定一人或數人為監護人，並同時指
    定會同開具財產清冊之人。又法院選定監護人時，應依受監
    護宣告之人之最佳利益，優先考量受監護宣告之人之意見，
    審酌一切情狀，並注意下列事項：(一)受監護宣告之人之身心
    狀態與生活及財產狀況。(二)受監護宣告之人與其配偶、子女
    或其他共同生活之人間之情感狀況。(三)監護人之職業、經歷
    、意見及其與受監護宣告之人之利害關係。(四)法人為監護人
    時，其事業之種類與內容，法人及其代表人與受監護宣告之
    人之利害關係，民法第1110條、第1111條第1項、第1111條
    之1亦定有明文。
三、經查：
  （一）聲請人主張其係丙○○之長女之事實，業據其提出戶籍
        謄本在卷可憑，則揆諸上開規定，聲請人為本件監護宣
        告之聲請，自屬有據。
  （二）又聲請人主張丙○○因重度多障，致不能為意思表示或
        受意思表示，亦不能辯識其意思表示之效力一節，亦據
        其提出中華民國身心障礙手冊影本為證，而經鑑定人行
        政院衛生署臺南醫院黃隆山醫師鑑定結果，復認：「一
        般醫學檢查：個案（即丙○○）意識尚稱清晰，對問話
        能回答，但常有錯答現象，必須靠他人協助下可進食，
        四肢尚稱方便，能自我行動，大小便及個人衛生部分須
        他人協助。精神檢查方面：個案的注意力尚可、判斷能
        力、對人、時、地的定向感、記憶能力、計算能力及抽
        象思考能力則有明顯缺失。綜合以上之情形，這是一個
        重度多重障的個案，個案現呈明顯能力障礙，個案自我
        照顧能力呈明顯不足，精神狀態應達精神障礙及其他心
        智缺陷致不能為意思表示或受意思表示，亦不能辨識其
        意思表示，回復可能性低，不能管理處分自己財產」，
        有本院訊問筆錄在卷可稽，是聲請人聲請對丙○○為監
        護宣告為有理由，應予准許。
  （三）再查，聲請人主張受監護宣告人丙○○之父已死亡，其
        與配偶甲○○生育有聲請人及宋根發二名子女，惟長子
        宋根發為重度智障之人等情，業據其提出戶籍謄本、親
        屬系統表、中華民國身心障礙手冊影本為證，堪予認定
        。本院參酌聲請人為受監護宣告人丙○○之長女，並願
        意擔任丙○○之監護人，而丙○○之配偶、母親亦同意
        聲請人擔任丙○○之監護人一節，亦有聲請人所提同意
        書在卷可佐，是認由聲請人擔任丙○○之監護人，符合
        丙○○之最佳利益，爰選定聲請人為丙○○之監護人；
        又甲○○係受監護宣告人丙○○之配偶，衡情應會本於
        受監護宣告人丙○○之最佳利益，與監護人共同開具財
        產清冊，甲○○亦已表示願擔任會同開具財產清冊之人
        ，爰指定甲○○為會同開具財產清冊之人。
五、依民事訴訟法第608條第1項，裁定如主文。
中    華    民    國    98    年    12    月    31    日
                      家事法庭法  官  林育幟
以上正本係照原本作成。
如不服本裁定關於選定監護人及指定會同開具財產清冊之人等部
分，應於送達後十日內向本院提出抗告狀，並繳納抗告費新臺幣
1,000元；其餘關於宣告監護之部分，不得抗告。
中    華    民    國    98    年    12    月    31    日
                              書記官  陳世明

司法院資訊處製作；財團法人民間司法改革基金會備份。
